臺灣屏東地方法院刑事判決　　　　　　　100年度訴字第686號
公　訴　人　臺灣屏東地方法院檢察署檢察官
被　　　告　張漳旗
上列被告因違反野生動物保育法案件，經檢察官提起公訴（100
年度偵字第5242號）本院判決如下：
    主  文
張漳旗犯野生動物保育法第四十一條第一項第一、三款之非法獵
捕保育類野生動物罪，累犯，處有期徒刑捌月，竹竿貳支、鳥網
壹張沒收。
    事  實
一、張漳旗前於民國97年間，因違反野生動物保育法案件，經本
    院以97年度簡字第923 號刑事簡易判決判處有期徒刑六月，
    緩刑2 年，緩刑期間付保護管束，並應向指定之公益團體、
    地方自治團體或社區提供肆拾小時之義務勞務確定，於緩刑
    期間內之97年間，又因公共危險案件，經本院以97年度交簡
    字第923 號判決判處拘役59日（於98年6 月3 日執行完畢）
    ，上開緩刑遂遭撤銷，所受宣告之有期徒刑6 月於99年4 月
    13日執行完畢。
二、詎張漳旗仍不知悔改，其明知紅尾伯勞鳥（學名：LaniusCr
    istatus）、烏頭翁（學名：Pycnonotus taivanus）係經行
    政院農業委員會公告列為保育類野生動物，分別係過境候鳥
    及臺灣特有種鳥類，族群量均未逾越環境容許量，非經主管
    機關許可，不得予以騷擾、虐待、獵捕、宰殺或為其他利用
    。竟非基於學術研究、教育或試驗研究之目的，復未經主管
    機關之許可，逕自於100年5月14日上午8時許，單獨在屏東
    縣車城鄉○○村○○路段旁田園上，以竹竿2 支、鳥網1 張
    ，架設網具，使用禁止獵捕野生動物之方式獵捕得紅尾伯勞
    鳥2 隻及烏頭翁1 隻，並將捕獲之紅尾伯勞鳥2 隻及烏頭翁
    1 隻置於其騎乘之車號3JS －296 號重型機車置物箱內。嗣
    於同（14）日中午12時40分許，駕駛車號3JS －296 號重型
    機車，行經屏東縣車城鄉○○路段為執行交整勤務之車城分
    駐所警員攔檢，對張漳旗作酒精測試，測得其吐氣所含酒精
    成份達每公升0.51毫克後（涉嫌公共危險部分另案由移送機
    關偵辦中），將張漳旗及其騎乘之重型機車帶回車城分駐所
    掣單扣車告發時，在該重型機車置物箱內發現並扣得遭獵捕
    之紅尾伯勞鳥2 隻及烏頭翁1 隻（經查獲人員現場拍照及請
    專責單位製作鑑定報告後，先予野放）及供其架設網具所用
    之竹竿2 支、鳥網1 張。
三、案經屏東縣政府警察局恆春分局報告臺灣屏東地方法院檢察
    署檢察官偵查起訴。
    理  由
一、按傳聞法則之重要理論依據，在於傳聞證據未經當事人之反
    對詰問予以核實，乃予排斥，惟若當事人已放棄對原供述人
    之反對詰問權，於法院審判時表明同意該等傳聞證據可作為
    證據，基於證據資料愈豐富，愈有助於真實發現之理念，並
    貫徹刑事訴訟法修法加重當事人進行主義之精神，確認當事
    人對於證據能力有處分權之制度，傳聞證據經當事人同意作
    為證據，法院認為適當者，亦得為證據；另當事人於調查證
    據時，對於傳聞證據表示「沒有意見」、「對於證據調查無
    意見」，而未於言詞辯論終結前聲明異議，應視為已有將該
    等傳聞證據採為證據之同意，此刑事訴訟法第159 條之5 定
    有明文。查本案據以認定被告張漳旗犯罪事實存否之被告以
    外之人之言詞或書面陳述，經審判長提示並告以要旨後，檢
    察官及被告張漳旗均知該證據為審判外之言詞陳述及書面證
    據，原無證據能力，惟未於言詞辯論終結前表示異議，本院
    審酌上開證據作成之過程並無不適當之情形，且對於被告涉
    案之事實具有相當之關聯性，依刑事訴訟法第159 條之5 規
    定具有證據能力。
二、訊據被告張漳旗固坦承確有捕抓紅尾伯勞鳥2隻及烏頭翁1隻
    之事實，惟矢口否認有何違反野生動物保育法之犯行，辯稱
    ：伊是要帶去派出所證明伊放生，沒有殺生，因為派出所的
    警察一直要抓伊，伊是要放生云云。經查：被告張漳旗確有
    以竹竿2 支、鳥網1 張架設網具捕捉紅尾伯勞鳥2 隻、烏頭
    翁1 隻之事實，業據被告張漳旗警、偵訊及本院審理中坦承
    不諱，被告張漳旗於100 年5 月14日中午12時40分許，駕駛
    車號3JS －296 號重型機車，行經屏東縣車城鄉○○路段為
    執行交整勤務之車城分駐所警員攔檢時，在其騎乘之重型機
    車置物箱內發現並扣得上開遭獵捕之紅尾伯勞鳥2 隻及烏頭
    翁1 隻等事實，有偵查報告、扣押物品目錄表、扣押筆錄各
    1 份、照片10張、舉發違反道路交通管理事件通知單、車輛
    詳細資料報表各1 紙在卷可按，堪予認定。本件扣案之鳥類
    3 隻，其中2 隻經鑑定確屬「應予保育」保育類野生動物紅
    尾伯勞鳥，另1 隻則為「珍貴稀有」保育類野生動物烏頭翁
    之事實，有鑑定報告書及鑑定人基本資料及履歷各1 份、行
    政院農委會公告「保育類野生動物名錄」節本1 份附卷可證
    ，被告張漳旗所捕獲之鳥類確係經行政院農業委員會公告為
    保育類野生動物無訛。又扣案紅尾伯勞鳥2 隻及烏頭翁1隻
    已於100 年5 月14日下午4 時25分許，由警員會同被告張漳
    旗在屏東縣車城鄉圖書館前方野放之事實，復有查獲野生動
    物放生報告書1 紙及照片3 張在卷可稽，此外，並有被告張
    漳旗所有，供其架設網具捕捉本件紅尾伯勞鳥及烏頭翁所用
    之竹竿2 支、鳥網1 張扣案可資佐證，被告張漳旗上開架設
    網具捕捉保育類野生動物之犯罪事實，事證明確。雖被告張
    漳旗以前揭情詞置辯，然被告張漳旗係故意架設網具捕捉上
    開紅尾伯勞鳥及烏頭翁，且其於100 年5 月14日上午8 時在
    上開地點架設網具捕獲紅尾伯勞鳥及烏頭翁後，置於機車置
    物箱內，行經屏東縣車城鄉○○路段因酒後駕車為警攔檢後
    ，經警員將其帶回車城分駐所時，始在其機車置物箱內查獲
    紅尾伯勞鳥2 隻及烏頭翁1 隻，被告若有放生之意，應係於
    發現捕獲上開鳥類後，在現場即予野放，而非置於機車置物
    箱載往他處，足認被告空言辯稱其將紅尾伯勞鳥、烏頭翁載
    至派出所在警員作證下放生云云，純係畏罪卸責之詞，委無
    足採。綜上所述，本件被告犯行事證明確，應予依法論科。
三、按紅尾伯勞鳥、烏頭翁業經行政院農業委員會於98年3 月4
    日以農林務字第0981700180號函公告為保育類野生動物；又
    按保育類野生動物應予保育，不得騷擾、虐待、獵捕、宰殺
    或為其他利用，但族群量逾越環境容許量者，不在此限，野
    生動物保育法第18條第1 項定有明文；參酌行政院農業委員
    會目前並未就紅尾伯勞鳥、烏頭翁進行相關利用公告事宜，
    是未經許可，自不得對紅尾伯勞鳥、烏頭翁加以獵捕宰殺甚
    明；再按獵捕野生動物不得駕設網具，野生動物保育法第19
    條第1 項第4 款亦定有明文。是以被告未經中央主管機關許
    可，架設捕鳥網，使用禁止之方式獵捕未逾環境容許量之保
    育類野生動物紅尾伯勞鳥，係違反野生動物保育法第18條第
    1 項第1 款及同法第19條第1 項第4 款之規定，核被告張漳
    旗所為，係犯野生動物保育法第41條第1 項第1 款、第3款
    之罪。又被告之獵捕行為僅有1 個，雖兼具2 款情形，仍只
    成立1 罪，不能認係法規競合或犯罪競合，並無刑法第55
    條之適用，其判決主文應將各款情形順序揭明，理由並應引
    用各款，俾相適應（最高法院92年台上字第6402號判決參照
    ），核與一行為而觸犯數罪名之情況不同，故不論以想像競
    合犯，併此敘明。被告張漳旗前於97年間，因違反野生動物
    保育法案件，經本院以97年度簡字第923 號刑事簡易判決判
    處有期徒刑六月，緩刑2 年，緩刑期間付保護管束，並應向
    指定之公益團體、地方自治團體或社區提供肆拾小時之義務
    勞務確定，於緩刑期間內之97年間，又因公共危險案件，經
    本院以97年度交簡字第923 號判決判處拘役59日（於98年6
    月3 日執行完畢），上開緩刑遂遭撤銷，所受宣告之有期徒
    刑6 月於99年4 月13日執行完畢之事實，有臺灣高等法院被
    告前案紀錄表1 份在卷可稽，其於受徒刑之執行完畢，5 年
    以內故意再犯本件有期徒刑以上之罪，為累犯，應依刑法第
    47條第1 項之規定加重其刑。爰審酌被告張漳旗無故以非法
    手段獵捕保育類動物紅尾伯勞鳥、烏頭翁之行為，足以危害
    自然生態環境，且有損國際形象，自應受相當之刑事非難，
    犯後復否認犯行、指稱係捕獲後欲送往派出所在警員見證下
    放生，犯後態度不佳，毫無悔意，暨其犯罪之動機、目的、
    手段等一切情狀，量處如主文所示之刑。至扣案之竹竿2支
    、鳥網1 張，均係被告所有，用以犯本案所用之獵具，業經
    被告供述在卷，應依野生動物保育法第52條第1 項後段規定
    宣告沒收。
據上論斷，依刑事訴訟法第299條第1項前段，野生動物保育法第
41條第1 項第1 款、第3 款、第52條第1 項後段，刑法第11條、
第47條第1 項，判決如主文。
本案經檢察官劉昀到庭執行職務。
中    華    民    國   100    年    8     月    17    日
                  刑事第二庭  審判長法  官  潘正屏
                                    法  官  翁世容
                                    法  官  涂裕洪
以上正本證明與原本無異。
如不服本判決應於收受判決後10日內向本院提出上訴書狀，並應
敘述具體理由；其未敘述上訴理由者，應於上訴期間屆滿後20日
內向本院補提理由書（均須按他造當事人之人數附繕本）「切勿
逕送上級法院」。
中    華    民    國   100    年    8     月    17    日
                                    書記官  卓春成
附錄本判決論罪科刑法條：
野生動物保育法第41條第1 項第1 、3 款：
有下列情形之一，處6 月以上5 年以下有期徒刑，得併科新台幣
20萬元以上100 萬元以下罰金：
一  未具第18條第1 項第1 款之條件，獵捕、宰殺保育類野生動
    物者。
三  違反第19條第1 項規定，使用禁止之方式，獵捕、宰殺保育
    類野生動物者。